行　政　法　院　判　決　　　　　　　　　　　　　八十八年度判字第三三三五號
　　原　　　告　九股山食品股份有限公司
　　　　　　　　　　　　　　　.
　　代　表　人　乙○○
　　訴訟代理人　甲○○
　　被　　　告　經濟部智慧財產局
右當事人間因商標註冊事件，原告不服行政院中華民國八十七年三月四日台八十七訴
字第○九一四三號再訴願決定，提起行政訴訟，本院判決如左︰
　　主  文
原告之訴駁回。
　　事  實
緣原告於民國（以下同）八十五年九月十七日以「生命之泉NATURAL STREAM」商標，
指定使用於商品及服務分類表第三十二類之礦泉水、蒸餾水、果汁、汽水商品申請註
冊，作為其同日申請案號第00000000號（嗣列為審定第七八五九一七號）「
生命之泉NATURAL STREAM」商標之聯合商標。被告以其商標圖樣上之生命之泉與百家
珍釀造食品股份有限公司之註冊第三四九五七八號「生命源」商標中文近似，且指定
使用於同一或類似商品，乃依商標法第三十七條第一項第十二款之規定予以核駁，發
給第0000000號商標核駁審定書。原告不服，一再訴願均遭決定駁回，遂提起
本件行政訴訟，茲摘兩造訴辯意旨如次：
原告起訴意旨略謂︰一、按被告官署認為原告之「生命之泉NATURAL STREAM」商標其
中之「生命之泉」與註冊第三四九五七八號「生命源」商標在觀念上彷彿易使消費者
混淆而構成近似，有違商標法第三十七條第一項第十二款之規定；然經查被告官署忽
略原告之主要營業項目為礦泉水，而「生命之泉NATURAL STREAM」之設計理念及源自
於礦泉水中含有豐富之礦物質，而礦物質乃人體之基本所需，因此礦泉水即係人體生
命之需，「生命之泉」代表礦泉水乃係生命之泉水，與「生命源」有很大的不同，況
且本商標又搭配英文「NATURAL STREAM」一起使用，以國人目前之教育水準而言，實
不可能有混淆之虞，被告官署未察及此誠難令人心服。二、據上論結，兩造商標是否
近似應以具有普通知識、經驗之一般消費者購買時施以普通之注意有無混同之虞以為
斷，而原告之「生命之泉NATURAL STREAM」商標申請註冊案與註冊第三四九五七八號
「生命源」就設計意匠、外形皆不致構成混淆，被告官署未察及此嫌有未洽，乃依法
提出行政訴訟，謹請鈞院予以詳查，並撤銷原處分、原決定，至為感禱等語。
被告答辯意旨略謂︰一、按商標圖樣「相同或近似於他人同一商品或類似商品之註冊
商標，及其註冊商標期滿失效後未滿二年者。」不得申請註冊，為商標法第三十七條
第一項第十二款前段所明定。二、本件原告申請註冊之「生命之泉NATURAL STREAM」
商標圖樣上之中文「生命之泉」，與據以核駁註冊第三四九五七八號「生命源」商標
圖樣之中文「生命源」，均有相同之生命二字，且均有生命起源之意，異時異地隔離
觀察，外觀及觀念上易使一般購買者產生混淆誤認之虞，應屬近似之商標，復均指定
使用於同一或類似商品，自有首揭法條規定之適用。三、本局依法核駁其註冊之申請
並無不合，敬請駁回原告之訴等語。
　　理  由
按商標圖樣相同或近似於他人同一商品或類似商品之註冊商標，及其註冊商標期滿失
效後未滿二年者，不得申請註冊，為商標法第三十七條第一項第十二款前段所規定。
而判斷商標之近似與否，應就其主要部分隔離觀察有無引起混同誤認之虞以為斷。又
商標在外觀、觀念或讀音方面有一近似者，即為近似之商標；商標圖樣上之中文之主
要部分文字相同，其外觀有混同誤認之虞者，為外觀近似；商標圖樣上中文意義或稱
謂相同或相似，有混同誤認之虞者，為觀念近似。本件原告以「生命之泉NATURALSTR
EAM」商標圖樣如附圖一申請註冊，被告以系爭商標主要部分之中文生命之泉與據以
核駁之註冊第三四九五七八號「生命源」商標圖樣（如附圖二）之中文生命源，均有
相同之生命二字，且生命之泉與生命源均有生命起源之意，異時異地隔離觀察，外觀
及觀念上不無使人混同誤認之虞，揆諸首揭說明，應屬近似之商標，雖據以核駁商標
專用期間於八十五年十二月十五日屆滿，被告於八十六年八月十五日核駁系爭商標時
，距據以核駁商標期滿生效後尚未滿二年，仍有拘束系爭商標申請註冊之效力，復指
定使用於同一或類似商品，被告核駁系爭商標之申請註冊，於法尚無不合。原告主張
其主要營業項目為礦泉水，系爭商標圖樣上之生命之泉，意指礦泉水係生命之泉水，
與據以核駁商標圖樣之生命源意義不同，且系爭商標圖樣尚有外文以資區別，無混淆
誤認之虞，又據以核駁商標已期滿失效並於失效前即未使用云云。然查本件原告申請
註冊之「生命之泉NATURAL STREAM」商標圖樣上之中文「生命之泉」，與據以核駁註
冊第三四九五七八號「生命源」商標圖樣之中文「生命源」，均有相同之生命二字，
且均有生命起源之意，異時異地隔離觀察，外觀及觀念上易使一般購買者產生混淆誤
認之虞，應屬近似之商標，復均指定使用於同一或類似商品，自有首揭法條規定之適
用，況且據以核駁商標至八十七年十二月十四日始滿二年，被告在核駁系爭商標時，
因期滿失效後尚未滿二年，仍有拘束系爭商標申請註冊之效力，故原告所稱據以核駁
商標已期滿失效，二者無混淆之虞之詞與事實不符，尚不足採信。綜上所述，被告核
駁系爭商標之申請註冊，與法尚無不合，訴願決定及再訴願決定遞予維持原處分，並
無違誤，原告起訴意旨經查無理由，應予駁回。
據上論結，本件原告之訴為無理由，爰依行政訴訟法第二十六條後段判決如主文。
中    華    民    國     八十八      年      八      月     二十六      日
                    行 政 法 院 第 二 庭
                                審 判 長 評  事      陳  石  獅
                                         評  事      彭  鳳  至
                                         評  事      黃  合  文
                                         評  事      林  茂  權
                                         評  事      王  立  杰
右  正  本  證  明  與  原  本  無  異
                                         法院書記官  蘇  金  全
中    華    民    國     八十八      年      八      月     二十七      日
附圖一                         附圖二
~[g;h:\scn\88\00000000.1;;]
~[g;h:\scn\88\00000000.2;1500;]
